臺灣高等法院刑事判決　　　　　　　　　　　　　　九十三年度交上易字第八三號
　　上　訴　人　臺灣桃園地方法院檢察署檢察官
　　上　訴　人
　　即　被　告　乙○○
　　選任辯護人　鍾淼雄律師
右上訴人因被告過失致死案件，不服臺灣桃園地方法院九十二年度交易字第四七０號
，中華民國九十三年一月八日第一審判決（起訴案號：臺灣桃園地方法院檢察署九十
一年度偵字第一九八二八號），提起上訴，本院判決如左：
    主  文
上訴駁回。
    事  實
一、乙○○未考領汽車駕駛執照，其明知無汽車駕駛執照及酒後不得駕駛汽車，竟於
    民國九十一年十月二十九日二十二時許，在新竹縣關西鎮某處服用酒類後（未達
    酒醉不能安全駕駛之標準），竟仍駕駛車號Ｚ六︱三三三八號自用小客車欲返回
    桃園縣平鎮市某友人住處，並沿桃園縣平鎮市○○路南勢二段由龍潭往中壢方向
    行駛，於同日二十三時十分許，行經桃園縣平鎮市○○路南勢二段一八五號平鎮
    消防分隊前，本應注意駕駛汽車須領有駕駛執照始得駕駛及酒後不得駕車，且車
    輛行駛時，駕駛人應注意車前狀況，並隨時採取必要之安全措施，及行車速度，
    在市區道路，時速不得超過五十公里，且該路段為閃光紅燈交岔路口，車輛應減
    速接近，先停止於交岔路口前，認為安全時方得續行，而當時天候晴，夜間有照
    明，快慢車道舖設柏油，路面乾燥無缺陷，無障礙物且視距良好，且依其智識、
    能力亦無不能注意之情事，竟疏未注意，仍以時速八十公里之速度超速行駛，適
    有前方劉福朧騎乘車號ＭＮＰ︱一三一號重型機車停在路旁欲左轉至平鎮消防分
    隊旁南安路三十三巷，亦疏未注意支線道駛出車輛應讓幹道車輛先行及酒後不得
    駕車，由於雙方有上述之疏失，乙○○所駕駛之上開小客車因閃煞不及而撞及劉
    福朧所騎乘之前揭機車，因而致劉福朧人車倒地，受有顱內出血之傷害，經送醫
    急救後仍因傷重不治死亡。
二、案經劉福朧之兄甲○○訴由桃園縣警察局平鎮分局報告臺灣桃園地方法院檢察署
    檢察官偵查起訴。
    理  由
一、訊據被告乙○○對於右揭時、地，因車禍致被害人劉福朧死亡等事實，並不諱言
    ，且其於原審審理中亦供承不諱，核與被害人劉福朧之兄即告訴人甲○○於警訊
    中所指訴之情節大致相符，並有桃園縣警察局舉發違反道路交通管理事件通知單
    影本二紙、被告酒精濃度測試單一紙、道路交通事故調查報告表一紙、交通事故
    現場照片二十七幀等件附卷可稽（參見臺灣桃園地方法院檢察署九十一年度偵字
    第一九八二八號偵查卷《下稱偵二卷》第十一︱十二、十八、二一、二五︱三三
    頁）。又被害人確係因本件交通事故致遭被告所駕駛之上開小客車因閃煞不及而
    撞及倒地，致受有顱內出血之傷害，經送醫急救後仍因傷重不治死亡之事實，亦
    經臺灣桃園地方法院檢察署檢察官督同法醫師相驗明確，此有臺灣桃園地方法院
    檢察署相驗筆錄、相驗屍體證明書等件附卷足憑（參見臺灣桃園地方法院檢察署
    九十年度相字第一六五五號偵查卷《下稱偵一卷》第三一︱三八頁）。
二、（一）、按汽車駕駛執照為駕駛汽車之許可憑證，由駕駛人向公路監理機關申請
    登記，考驗及格後發給之；汽車駕駛人飲用酒類或其他類似物後其吐氣所含酒精
    濃度超過每公升零點二五毫克者，不得駕車，道路交通安全規則第五十條第一項
    及第一百十四條第二款分別定有明文，未考領有汽車駕駛執照者，自不得駕駛汽
    車，且汽車駕駛人未領有駕駛執照駕車及酒精濃度超過規定標準者，尚各需處新
    台幣（下同）六千元以上一萬二千元以下罰鍰及一萬五千元以上六萬元以下罰鍰
    ，致人死亡者吊銷其駕駛執照並不得再考領，道路交通管理處罰條例第二十一條
    第一項第一款及第三十五條第一項第一款亦分別定有明文。（二）、次按汽車行
    駛時，駕駛人應注意車前狀況，並隨時採取必要之安全措施，及行車速度，在市
    區道路，時速不得超過五十公里，且閃光紅燈表示「停車再開」，車輛應減速接
    近，先停止於交岔路口前，認為安全時方得續行，道路交通安全規則第九十四條
    第三項、第九十三條第一項第一款、道路交通標誌標線號誌設置規則第二百十一
    條第一項第二款分別定有明文。（三）、被告自承無駕駛執照及服用酒類後卻駕
    駛上開小客車一情，且於行為時業已滿二十歲，有卷載年籍資料可稽，應具有前
    揭注意能力至屬甚明。（四）、本件案發當時天候晴，夜間有照明，快慢車道舖
    意之情事，有前開道路交通事故調查報告表一紙在卷可參，則被告既無不能注意
    之情事，竟疏未注意，因而無照酒後駕車超速肇事導致被害人死亡，其有過失，
    至為灼然。（五）、另參以被害人亦有酒後駕車等與有過失情事，有壢新醫院檢
    驗報告一紙在卷可憑（參見偵二卷第十八頁正面）。而本件復經原審送請臺灣省
    桃園縣區車輛行車事故鑑定委員會鑑定結果，亦同前開認定，有該委員會九十二
    年十二月五日府車鑑桃字第九二一二八一號函暨所附之鑑定意見書各一份在卷可
    參（參見本院卷第十四—十六頁）。雖被害人就本件亦與有過失，惟被告上開注
    意義務並不因此而免責，是仍無礙於被告過失罪責之成立，則被告之過失行為與
    被害人死亡結果間具有相當因果關係，亦堪認定。（六）、綜上所述，足見被告
    之自白核與事實相符，應可採為論罪科刑之依據。從而，本件事證已臻明確，被
    告犯行洵堪認定。
三、核被告所為，係犯刑法第二百七十六條第一項之過失致人於死罪。被告無駕駛執
    照及酒醉駕車，因而致人死亡，依法應負過失致人於死之刑事責任，應依道路交
    通管理處條例第八十六條第一項之規定，加重其刑至二分之一。又被告於本院審
    理中雖辯稱伊係自首云云，惟查被告肇事後並未主動去電或委由他人報警，而係
    由平鎮市消防分隊隊員主動出來觀看並報警一情，業據被告於警訊及原審審理中
    供承在卷（參見偵二卷第六頁反面、原審卷第四十頁‧原審九十二年十二月二十
    五日簡式審判筆錄），故未符合刑法第六十二條前段自首要件之規定，所稱係自
    首云云，尚非可採，應予敘明。
四、原審因依道路交通管理處罰條例第八十六條第一項，刑法第二百七十六條第一項
    ，罰金罰鍰提高標準條例第一條前段之規定，並審酌被告無照及酒後竟仍駕車上
    路，又超速而疏未注意車前狀況並採取適當安全措施，因而發生事故致被害人死
    亡，且雖與被害人家屬和解，但未依約履行，及念其年紀尚輕，犯後尚能坦認犯
    行，被害人與有過失情節等一切情狀，以被告乙○○因過失致人於死，處有期徒
    刑一年四月。其認事用法，洵無違誤，量刑亦難謂不當，被告上訴及公訴人循被
    害人家屬請求上訴，指摘原判決不當，均非有理由，其上訴均應予駁回。
據上論斷，應依刑事訴訟法第三百六十八條，判決如主文。
本案經檢察官沈世箴到庭執行職務。
中　　　華　　　民　　　國　　九十三　　年　　　八　　　月　　 二  　　日
                              臺灣高等法院刑事第二十一庭
                                  審判長法  官　葉　騰　瑞
                                        法  官  劉　壽　嵩
                                        法  官  江　國　華
右正本證明與原本無異。
不得上訴。
                                        書記官　陳　秋　萍
中　　　華　　　民　　　國　　九十三　　年　　　八　　　月　　 十一 　　日
